臺灣桃園地方法院刑事判決
111年度訴字第425號
公  訴  人  臺灣桃園地方檢察署檢察官 
被      告  鍾淳宇



選任辯護人  江宗恆律師(法扶律師)          
上列被告因違反毒品危害防制條例案件，經檢察官提起公訴（11
0年度偵字第35075號），本院判決如下：
    主  文
鍾淳宇無罪。
    理  由
一、公訴意旨略以：被告鍾淳宇明知甲基安非他命為毒品危害防
    制條例第2條第2項第2款公告列管之第二級毒品，非經許可
    ，不得持有、販賣。竟基於販賣第二級毒品甲基安非他命以
    營利之犯意，於民國110年8月2日凌晨4時15分至17分許，以
    暱稱「Yu」透過通訊軟體LINE，與暱稱「Ben」之廖威廣聯
    繫，並談妥交易之價格、數量後，於110年8月2日上午某時
    ，在桃園市○○區○○○街00號之電競學院網路休閒概念館樓下
    ，以新臺幣（下同）2,800元之價格，販賣1公克之第二級毒
    品甲基安非他命予廖威廣。嗣廖威廣於110年8月10日另案為
    警持拘票拘提到案，並查得廖威廣與被告間以通訊軟體LINE
    談論上開毒品交易之對話內容，而查獲上情。因認被告係涉
    犯毒品危害防制條例第4條第2項之販賣第二級毒品罪嫌等語
    。
二、按犯罪事實應依證據認定之，無證據不得認定犯罪事實，不
    能證明被告犯罪者，應諭知無罪之判決。刑事訴訟法第154
    條第2項、第301條第1項分別定有明文。又犯罪事實之認定
    ，應憑證據，如未能發現相當證據，或證據不足以證明，自
    不能以推測或擬制之方法，以為裁判基礎；且認定犯罪事實
    所憑之證據，雖不以直接證據為限，間接證據亦包括在內，
    然而無論直接證據或間接證據，其為訴訟上之證明，須於通
    常一般之人均不致有所懷疑，而得確信其為真實之程度者，
    始得據為有罪之認定，倘其證明尚未達到此一程度，而有合
    理之懷疑存在時，即應為有利於被告之認定，更不必有何有
    利之證據。
三、公訴意旨認被告涉有上開販賣第二級毒品罪嫌，無非係以被
    告之供述、證人廖威廣於警詢、偵查中之證述，以及被告與
    廖威廣間如附表所示之LINE通訊對話紀錄等為其主要論據。
四、訊據被告固坦承曾幫廖威廣詢問甲基安非他命價格，嗣在前
    述網路休閒概念館樓下交付1公克甲基安非他命予廖威廣，
    並收取價款2,800元之事實，惟矢口否認有何販賣第二級毒
    品之犯行，辯稱：伊不確定伊拿1公克甲基安非他命給廖威
    廣之時間是否為檢察官起訴之110年8月2日上午，因為伊記
    得該次拿甲基安非他命給廖威廣的情形，不是附表LINE對話
    紀錄顯示之經過，且伊只是幫廖威廣向其他網友拿，由該網
    友決定交易之價格及數量，伊也沒有從中獲利等語。經查：
　㈠廖威廣於110年8月2日凌晨4時15分至同日凌晨4時17分許，透
    過LINE通訊軟體詢問被告是否有毒品甲基安非他命乙節，為
    被告所是認，且經證人廖威廣於警詢、偵查及本院審理中證
    述明確，並有被告之LINE個人頁面擷圖、附表所示之LINE對
    話紀錄在卷可證（見臺灣桃園地方檢察署110年度偵字第350
    75號卷【下稱偵卷】第17至19頁），是此部分事實應堪認定
    。
　㈡公訴意旨認被告於附表所示之對話中與廖威廣談妥毒品交易
    之價格、數量，並於110年8月2日上午在前揭網路休閒概念
    館館樓下進行交易，而由被告交付1公克之甲基安非他命予
    廖威廣，並收取2,800元等情，則為被告所否認。是被告究
    有無前述時、地與廖威廣為公訴意旨所指之毒品交易，即為
    本案爭執之重點。經查：
　⒈證人廖威廣之證述有前後不一之歧異：
　⑴證人廖威廣於警詢時證稱：「（問：提示由你手機翻拍照片
    你與『YU』之對話內容【即附表所示】，請你說明談論何事？
    ）那是我們在談論甲基安非他命的價格，但這次沒有交易成
    功」、「（問：你是何時、何地與LINE暱稱『YU』之人交易毒
    品？如何交易？）我是在今年（指110年）中的時候去他家
    跟他買毒品甲基安非他命，我是在他家對面的一間電競學院
    網路休閒概念館等他下來交易，我那次是用2,800元跟他拿1
    公克的甲基安非他命」等語（見偵卷第39頁）。
　⑵於偵查中改稱：「（問：提示附表所示對話紀錄，你當時有
    跟網路暱稱『YU』購買甲基安非他命？）有」、「你去中壢區
    三和二街22號對面的電競學院網路休閒概念館向『YU』購買甲
    基安非他命1公克2,800元？)是」等語（見偵卷第95頁）。
　⑶於本院審理中再改稱：110年8月2日上午，伊沒有用2,800元
    和被告買1公克之甲基安非他命，附表所示對話這次是沒有
    交易成功的，伊實際上就和被告交易過一次，時間是在110
    年8月2日之前，就是在警詢所稱110年年中的那一次等語（
    見本院111年度訴字第425號卷【下稱本院卷】第109至112頁
    ）。
　⑷綜觀廖威廣上開證述，可知其就附表所示之對話後究有無與
    被告碰面並完成交易乙節，陳述前後明顯歧異。而徵諸廖威
    廣於警詢陳述之過程，係由員警先提示附表所示之對話紀錄
    供廖威廣辨識，並詢問對話錄討論之內容為何，經廖威廣主
    動陳稱附表所示之對話係在討論購買甲基安非他命之價格，
    惟嗣後並未交易成功後，員警乃進一步詢問廖威廣是否有和
    被告進行交易，廖威廣方告知其曾在110年年中與被告交易
    毒品，並提及該次交易之時間、地點、數量、價格等相關資
    訊，可知員警當時係以開放式之問題詢問，並令廖威廣連續
    自由陳述。一併考量廖威廣於警詢陳述之時點，係在110年8
    月11日（參警詢筆錄之「詢問時間」欄，見偵卷第35頁），
    距附表所示對話時間110年8月2日僅相隔數日，衡情記憶應
    屬清晰、深刻，較無因時間經過淡忘而使記憶趨於模糊，或
    與其餘事件混淆之可能。反觀證人廖威廣110年11月23日於
    偵查中接受檢察官訊問時，距附表所示之對話紀錄已相隔數
    月，且檢察官係提示附表所示之對話紀錄，並詢問廖威廣當
    時是否有和被告購買甲基安非他命，經廖威廣答稱「有」後
    ，檢察官繼將毒品交易之地點、數量及價錢以包含在問題中
    之方式詢問廖威廣，經廖威廣以「是」等詞概括回應。則經
    比較廖威廣於警詢及偵查中陳述之過程、內容及時序，其於
    偵查中之陳述內容相對簡略，復距附表所示之對話紀錄時點
    較遠；佐以證人廖威廣於本院審理中證述：伊偵查中因為還
    有施用毒品，神智沒有很清醒，加上自己身上也還有2件案
    件，開庭時誤認檢察官在問伊自己的案子，所以才說有交易
    成功等語（見本院卷第108至110頁），而自陳其偵查中陳述
    有誤認案件之情事。則綜上各情以觀，證人廖威廣於偵查中
    證述之內容是否確係110年8月2日上午與被告進行毒品交易
    之情形，容有疑慮。
　⒉被告之自白亦前後不一致：
　⑴被告雖於警詢時供稱：廖威廣稱曾在今年（即110年）中和伊
    在伊住處對面之電競學院網路休閒概念館進行毒品交易，並
    以2,800元之代價購買1公克甲基安非他命，該次是廖威廣問
    伊有無毒品可賣，伊幫廖威廣調貨，之後廖威廣來找伊拿，
    附表所示之對話紀錄就是廖威廣找伊拿毒品那次等語（見偵
    卷第10至11頁）。亦於偵查中陳述：附表所示4時15分許之
    對話是廖威廣問伊有沒有8公克之甲基安非他命，伊說沒有
    ，但可以幫他問，4時17分許之對話，伊說的「問到了」是
    指問到有甲基安非他命，後來伊就和廖威廣說是2,800元1公
    克，之後就在伊三和二街17號4樓住處樓下交付給廖威廣等
    語（見偵卷第106頁）。而供稱於附表所示之對話後，其有
    和廖威廣於公訴意旨所指時、地完成毒品交易等情。
　⑵然據被告於本院準備程序中供述：伊曾經有拿毒品給廖威廣
    ，是因為廖威廣一直問伊，伊說要幫他問，當時剛好有網友
    在伊住處，伊就問該位網友有無多的毒品，對方說可以，伊
    就和對方拿，並拿給廖威廣，但伊不確定是不是就是附表所
    示之該次對話，因為伊記得該次是廖威廣問伊後，伊說要幫
    他問，之後有和廖威廣說是1公克2,800元，是用語音通話之
    方式說的等語（見本院卷第62至63頁）；於本院審理中則陳
    稱：伊確實曾交付過一次毒品給廖威廣，但時間是不是110
    年8月2日，伊不確定，當時是因為警察一開始和伊說時間是
    在110年8月2日，所以伊才直接認定當天有交付甲基安非他
    命給廖威廣等語（見本院卷第117至118頁）。而改稱其雖曾
    受廖威廣所託而向他人詢問有無毒品，復於前述網路休閒概
    念館拿1公克之甲基安非他命予廖威廣，並收取價金2,800元
    之事實，然無從確認交易時間是否為110年8月2日上午，亦
    無法記憶是否即是附表所示之該次對話之後等語。可見被告
    就其有無於附表所示之對話後，在公訴意旨所指時、地與廖
    威廣完成毒品交易乙節，供述前後亦有出入。
　⒊再者，被告之自白不得作為有罪判決之唯一證據，仍應有其
    餘證據補強佐證（刑事訴訟法第156條第2項規定參照）；另
　　持有毒品者所為毒品來源之供述，係有利於己之陳述，其憑
    信性於通常一般人已有所懷疑，縱自形式上觀察，並無瑕疵
    ，為防範購毒者意圖邀上開減輕寬典而虛構事實，自仍須有
    足以確信為真實之補強證據，以擔保其陳述之憑信性，始得
    採為判斷之依據，最高法院111年度台上字第3408號判決意
    旨亦可參考。是以，雖證人廖威廣於偵查中曾指證有於公訴
    意旨所指時、地與被告進行毒品交易，被告亦曾為不利於己
    之供述，惟依上開說明，均應有其餘補強證據佐證。而細繹
    附表所示之對話紀錄，被告雖有向廖威廣告知「問到了」而
    示意已得知毒品交易價格，然廖威廣未有任何回應，亦未見
    被告以傳送訊息或語音通話之方式向廖威廣報價，雙方更未
    再聯繫，直至數日後廖威廣始傳送「我要拿的話怎麼拿」等
    語，而進一步詢問被告交易細節。果若被告於附表所示之對
    話後，即於同日之110年8月2日上午與廖威廣碰面，銀貨兩
    訖而完成交易，衡情廖威廣應無於數日後，再度詢問被告應
    如何交易之必要。則自廖威廣事後仍聯繫被告詢問交易事宜
    之舉措以觀，其與被告究有無於公訴意旨所指時、地完成毒
    品交易，實有疑問。是附表所示之對話紀錄尚無從充分補強
    證人廖威廣於偵查中證述之憑信性，以及被告前述不利於己
    之自白。
  ⒋從而，證人廖威廣之證述及被告之自白，既均有前述之瑕疵
    ，且附表所示之對話紀錄亦無法充分導出2人事後必有碰面
    交易之情事；卷內復欠缺監視器畫面、被告與廖威廣之手機
    基地台位置等相關資訊，足以佐證被告與廖威廣有於公訴意
    旨所指時、地碰面並完成毒品交易，難認被告確有公訴意旨
    所指之販賣第二級毒品犯行。
  ㈢毒品販賣行為之著手並不以買賣雙方已達成締約合意為必要
    ，而應就整體行為以觀，苟已對販賣毒品罪所保護之法益形
    成直接危險，而與銷售毒品之實現具有必要關聯性（諸如與
    人進行看貨、議價、磋商等「銷售」之行為），即達於販賣
    毒品罪之著手階段（最高法院111年度台上字第597號判決意
    旨參照）。本案廖威廣雖有於附表所示之時間詢問被告毒品
    交易價格，然被告尚未報價，雙方亦未於對話中就毒品交易
    價格實際進行磋商，或為看貨等銷售行為，依前述說明，尚
    難認被告已著手於販賣第二級毒品之構成要件行為，並得認
    其構成販賣第二級毒品未遂罪，附此敘明。
五、綜上所述，檢察官所舉前開事證經綜合評價之結果，尚未達
    於通常一般人均不致有所懷疑，而得確信其為真實之程度，
    本院尚無從形成有罪確信之心證。此外，復無其他積極證據
    足認被告有公訴意旨所指之販賣第二級毒品犯行，自應對被
    告為無罪之諭知。　
據上論斷，應依刑事訴訟法第299條第1項前段，判決如主文。　
本案經檢察官洪榮甫提起公訴，檢察官李孟亭到庭執行職務。
中　　華　　民　　國　　111 　年　　11　　月　　17　　日
                  刑事第四庭  審判長法　官  黃柏嘉
　　　　　　　　　                  法　官  涂偉俊
　　　　　　　　　　　　　　　　　　法　官  陳韋如
以上正本證明與原本無異。
如不服本判決應於收受判決後20日內向本院提出上訴書狀，並應
敘述具體理由。其未敘述上訴理由者，應於上訴期間屆滿後20日
內向本院補提理由書(均須按他造當事人之人數附繕本)「切勿逕
送上級法院」。 
                                    書記官　劉貞儀
中　　華　　民　　國　　111 　年　　11　　月　　17　　日

附表：（被告與廖威廣之LINE對話紀錄）
通話時間  暱稱「YU」 （即被告） 暱稱「BEN」 （即廖威廣） 110年8月2日 凌晨4時14分   語音留言3秒   語音留言3秒 110年8月2日 凌晨4時15分  你要多少個啊    8   語音留言2秒 110年8月2日 凌晨4時16分  我沒有   可以幫你拿  110年8月2日 凌晨4時17分   語音留言2秒  早上啦 大半夜的是找鬼拿喔    語音留言4秒 110年8月2日 凌晨4時18分 好的  110年8月2日 早上6時58分  那個，能請你幫我問問半半的價格？   麻煩你了  問到了  今天 （參說明①）  我要拿的話怎麼拿？ 說明 ①110年8月2日早上6時58分之對話後，被告與廖威廣間未再有任何對話，直至廖威廣遭查獲之110年8月10日某時（對話紀錄顯示之時間為「今天」，應為員警查獲廖威廣並翻攝廖威廣手機畫面之日），廖威廣曾主動詢問被告「我要拿的話要怎麼拿？」，但被告尚未已讀，亦無後續回應。 ②參偵卷第18至19頁。